臺北高等行政法院判決
　　　　　　　　　　　　　　　93年度訴字第00327號
　　　　　　　　　　　　　　　.
原　　　告　台北市觀光協會
代　表　人　甲○○
訴訟代理人　丙○○
被　　　告　臺北市政府
代　表　人　乙○○（市長）
訴訟代理人　丁○○
　　　　　　戊○○
上列當事人間因就業服務法事件，原告不服行政院勞工委員會中
華民國92年12月1日勞訴字第0920054906號訴願決定，提起行政
訴訟。本院判決如下：
　　主  文
原告之訴駁回。
訴訟費用由原告負擔。
　　事  實
甲、事實概要：
    緣被告因接獲民眾陳情略以原告積欠許多舊員工薪資尚未清
    償，復於民國（以下同）92年6月間持續刊登廣告徵才，廣
    告涉嫌不實等情，經被告查得原告於同年5月27日（星期二
    ）在聯合報北市人事廣告F2版刊登徵才廣告，廣告內文載明
    ：「誠徵廣告AE12名 (每一行政區1名)，高中職以上男女、
    基本電腦打字美編、自備機車、對該行政區大街小巷很熟、
    採訪新聞、洽談廣告，薪3萬起另加獎金」，嗣經查明其薪
    資之計算，係以達到一定之業績作為給付之標準，其招募員
    工之廣告內容不實，遂依就業服務法第5條第2項第1款及第
    65條第1項之規定，於92年8月18日以府勞2字第09220192900
    號違反就業服務法罰鍰處分書，處罰鍰新台幣（以下同）30
    萬元整。原告不服，提起訴願，遭決定駁回，遂提起本件行
    政訴訟。
乙、兩造聲明：
　一、原告聲明：訴願決定及原處分均撤銷。
　二、被告聲明：駁回原告之訴。
丙、兩造之爭點：原告所刊登之招募員工廣告是否為「不實廣告
    」？
原告主張：
一、原告於92年5月27日刊登徵才廣告、求職人黃菁於92年1月8
    日受僱於原告，同年3月15日離職，並非於見到原告5月27日
    所刊登之廣告才來應徵，二者間距5個月，被告主張與事實
    不符。
二、原告5月27日在聯合報所刊登求才廣告，並非不實廣告。應
    徵者有信心可勝任工作而符合原告要求之條件者有李耀宗、
    黃海豐，對於不符合條件者，亦係經業務員要求修正，方便
    業務員執行工作，經原告同意者有朱冠宇、陳志翰等員工，
    檢附業務部管理規則及薪資表。
三、原告對李耀宗、黃海豐均發給三萬元。
被告主張：
一、「不實招募廣告」之立法禁止之必要性：
（一）「不實招募廣告」之法律依據：
      為「促進國民就業，以增進社會及經濟發展」之目的，我
      國針對政府就業服務、促進就業、民間就業服務及外國人
      之聘僱管理等重大項目，制定就業服務法（以下稱本法）
      以供規範，其中為達前開立法目的，於本法第5條第2項第
      1款明定：「雇主招募或僱用員工，不得有下列情事：一
      、為不實之廣告或揭示。．．．」對於不實徵才廣告之行
      為予以明文禁止。按統計結果，求職人利用徵才廣告之途
      徑尋求工作機會之比例，佔求職人口的大多數，為免求職
      人因不實徵才廣告而有蒙損害之虞，此一規範在立法上自
      有相當之重要性。
（二）「不實招募廣告」之判斷基準:
      本法第5條第2項第1款所稱之「不實廣告」，依文義解釋
      吾人可認為應指廣告之內容與客觀上之事實不符合者而言
      。至於不符，不限於全部，縱使一部不符，解釋上亦構成
      不實廣告。而其認定基準，論者爐列下列四點，即：(一)以
      標示或廣告之相對人有受誤導之虞即為已足；(二)須足以誤
      導相當數量之行為相對人；(三)有使行為相對人在重要事項
      上受到誤導之虞及(四)標示或廣告違反求才者之真意，即可
      認為構成就業服務法第5條第2項第1款之「不實徵才廣告
      」；另參酌最高行政法院61年度判字第1926號判決曾針對
      公平交易法第21條關於不實或引人錯誤之表示或表徵之禁
      止規範為「即有無違反不實招募廣告之禁止規定，應視廣
      告主於廣告當時，有足以影響具有普通知識經驗之一般大
      眾為合理判斷並作成決定之表示或表徵，有無虛偽不實或
      引人錯誤之情事。」之詮釋，併此陳明。
二、原告於92年5月27日於聯合報北市人事廣告F2版刊登徵才廣
    告，廣告內文載明：「誠徵廣告AE12名（每一行政區1名）
    ，高中職以上男女、基本電腦打字美編、自備機車、對該行
    政區大街小巷很熟、採訪新聞、洽談廣告，薪3萬起另加獎
    金」，依社會一般通念，可認為該廣告應為與求職人訂定僱
    傭契約之要約引誘，且就薪資部分底薪應為3萬元起；惟原
    告實際對新進員工薪資之計算方式是以業績計算，即雖起薪
    為3萬元整，但每月應達業績額為20萬，業績每少1萬元扣薪
    資1,500元，基此，原告與員工間之法律關係及價金對待給
    付標準，即有明顯出入，原告刊登之徵才廣告有使相當數量
    之求職相對人在求職重要事項上受誤導之虞，標示或廣告亦
    違反求才者之真意，該當本法第5條第2項第1款之「不實徵
    才廣告」。
三、原告曾於訴願書中以依原告所編印之「0000-0000台灣地區
    廿五縣市觀光全覽」登報招募工作人員，載有：「薪3萬元
    起另加獎金」「薪2萬元起另加獎金」等字句，原告之業務
    管理規則有關業務人員敘薪，達到責任額有底薪、超出責任
    額有獎金、未達責任額扣底薪，均當面向應試人員說明清楚
    ，並無誤導之慮，主張原處分不當及違法云云。按本法第5
    條第2項第1款係為禁止雇主於招募或僱用員工時為不實之廣
    告或揭示，故是否確有使相當數量之廣告相對人於重要事項
    因受該廣告而有誤導之虞即為已足，換言之，行為人是否確
    有刊登不實徵才廣告進而違反本法規定者，專以該刊登於公
    眾媒體之「廣告」內容為評斷客體，至於因廣告而引誘相對
    人為締約行為時，雙方於簽訂契約時之合意為何? 或勞資雙
    方具體簽具之契約內容為何? 均非所問。原告於92年5月27
    日於聯合報北市人事廣告F2版刊登徵才廣告之內容，依社會
    一般通念，應均認為原告應徵新進AE人員，薪資給付方式底
    月薪至少3萬元起，獎金部分另為計算，與原告提供之「台
    北市觀光協會業務部業務規範」、「業務部管理規則」、原
    告理事丙○○92年6月23日談話紀錄中所稱之必須達到一定
    業績方可領取底薪者，在性質上截然不同，廣告內容表示或
    表徵與事實有明顯出入，原告主張顯不足採。
四、求職人黃菁、李耀宗、黃海豐、朱冠宇、陳志翰等求職人與
    原告單位間之勞動契約之合意，屬雙方私法上權利義務之界
    定及是否依約履行之爭議，換言之，針對黃君等人與原告單
    位間關於勞務契約上之爭執，依法制自宜另循民事訴訟途徑
    尋求救濟，惟並無礙於本件認定系爭招募廣告涉有不實，更
    與被告處分事由無關，原處分於法有據。
　　理  由
一、按「雇主招募或僱用員工，不得有下列情事：一、為不實之
    廣告或揭示．．。」、「違反第五條第二項第一款．．者，
    處新臺幣三十萬元以上一百五十萬元以下罰鍰。」分別為就
    業服務法第5條第2項第1款及第65條第1項所明定。
二、本件被告因接獲民眾陳情略以原告積欠許多舊員工薪資尚未
    清償，復於92年6月間持續刊登廣告徵才，廣告涉嫌不實等
    情，經被告查得原告於5月27日（星期二）於聯合報北市人
    事廣告F2版刊登徵才廣告，廣告內文載明：「誠徵廣告AE12
    名 (每一行政區1名)，高中職以上男女、基本電腦打字美編
    、自備機車、對該行政區大街小巷很熟、採訪新聞、洽談廣
    告，薪3萬起另加獎金」，嗣經查明其薪資之計算，係以達
    到一定之業績作為給付之標準，其招募員工之廣告內容不實
    ，遂依就業服務法第5條第2項第1款及第65條第1項之規定，
    處罰鍰30萬元，經核並無不合，原告不服，主張如事實欄所
    載。本件所需審究者為原告所刊登之招募員工廣告是否為「
    不實廣告」？
三、經查，原告於92年5月27日於聯合報北市人事廣告F2版所刊
    登之徵才廣告，廣告內文載明「誠徵廣告AE12名（每一行政
    區1名），高中職以上男女、基本電腦打字美編、自備機車
    、對該行政區大街小巷很熟、採訪新聞、洽談廣告，薪3萬
    起另加獎金」，有被告提出之剪報影本附於原處分卷可參，
    並為原告所不爭執；查該廣告內並未載明最低廣告額度，自
    應認其底薪為3萬元；惟原告實際對僱用之員工薪資之計算
    方式是以業績計算，即雖起薪為3萬元整，但每月應達業績
    額為20萬，業績每少1萬元扣薪資1,500元，超過業績則核發
    所定金額之獎金；其後於92年6月19日改為底薪2萬元，第一
    個月基本業績責任額60,000元，其後每月基本業績責任額為
    120,000元，未達成者依據比例遞減核發薪資，此有原告之
    業務部幹事業務規範及業務部管理規則影本、原告訴訟代理
    人於被告勞工局勞動檢查處人員92年6月23日調查紀錄及行
    政處分相對人依行政程序法第102條陳述意見書載明「本會
    非常遵守法規，廣告AE起薪參萬元、貳萬元都要有業績責任
    額」等件附於原處分卷可參，足認其廣告所載「薪3萬起另
    加獎金」，與實際上係「薪3萬起另依業績加減獎金」者不
    符，原告涉有「為不實之廣告」之違法，事證明確。至於原
    告所提之李耀宗、黃海豐二人是否因業績達到領得3萬元或
    係因被告調查後，始發給3萬元，要非所問。
四、從而，本件原處分並無違誤，訴願決定予以維持，亦無不合
    ，原告起訴意旨為無理由，應予駁回。
五、兩造其餘之主張陳述及案外人黃菁之民事訴訟案件，均核與
    上開結論不生影響，爰不予一一論述，附此敘明。
據上論結，本件原告之訴為無理由，爰依行政訴訟法第98條第3
項前段，判決如主文。
中　　華　　民　　國　　94　　年　 　2　　月　　4　　 日
                               第五庭審判長法官   張瓊文
                                           法官   劉介中
                                           法官   黃清光
上為正本係照原本作成。
如不服本判決，應於送達後20日內，向本院提出上訴狀並表明上
訴理由，如於本判決宣示後送達前提起上訴者，應於判決送達後
20日內補提上訴理由書（須按他造人數附繕本）。
中　　華　　民　　國　　94　　年　 　2　　月　　4　　 日
            　　　　　　　　　　　　 　　書記官   楊子鋒
